# 求助陈老师，关于备考财务报表的编制！

提问人：20130630 时间：2016-09-19 02:15:10
尊敬的各位老师，您好！有个问题我想了几天一直没想明白，实在没办法来找各位老师解惑。 事项描述： 1 、A公司为母公司，仅持有B公司这一家公司的60%股权， 2016 年A公司将B公司股权处置，现需要出具 2015 年度的备考报告。 2 、B公司 15 年初净资产 1000 万， 15 年净利 300 万， 15 年末净资产 1300 万元，处置日净资产 1500 万。 3 、处置收到对价 800 万，但B公司不再从事与A公司相同的业务。 求助：在编制备考报表时，剥离B公司各科目数据后， 2015 年年初调增其他应付款 500 万，到 2015 年年末调增其他应付款 200 万，合并过程中， 15 年末较期初新增剥离的资产和负债 300 万（净资产），其他应付款相较于期初调减了 300万，而未分配利润剥离的利润为 300 万，这样就勾稽不上了，不知道到底是哪里出了问题，求助！是不是利润表的附表要放入其他调整 300 万，这样未分配利润是勾稽了，但是这个其他调整有事啥意思呢，反而未分配利润变多了，好无奈！

回答人：chenyiwei
备考报表的编制本来就是基于一系列的假设和特定的编制基础，再加上其编制目的主要是增进决策有用性，因此常规勾稽关系不能完全满足是在所难免的。建议考虑为何将剥离差额全部放在其他应付款中，这样的处理是否合理？还是冲减权益更为合适？另外，附注中需详细披露该备考报表所依据的假设和具体的编制基础，特别是剥离差额的处理方法。

提问人：20130630 时间：2016-09-20 16:44:26
回复：尊敬的陈老师，是这样的，您说的放在其他应付款是我参考您之前回复论坛的提问采用的。您当时的回复是“.....在备考报表编制假设中对C公司对外出售股权价格的模拟。一般仍可以假设出售价格为基于目前的基准日状态确定的出售价格，但在期初调整留存收益的金额仍为该转让价款与C的现基准日净资产的差额，该期间内C的净资产累积变动金额可以列报为负债，该负债金额在报告期内逐步减少，报告期末变为零。” 所以我在合并编制过程中，仍然按照处置价 800 万减去处置日净资产金额 1500 万差额 700 万调整2015 年期初未分配利润， 2015 年期初的净资产 1000 万到处置日净资产 1500 万差额为留存收益的变化，确认为负债 500 万；但是 15 年年末确认其他应付款为 1300 万净资产与处置日 1500 万净资产的差额，这样备考数据中其他应付款就体现了逐渐减少的过程，但是我这边编制的过程，就出现了我提问出现的问题，万分苦恼！可能是我断章取义了。

回答人：chenyiwei
这类搞不平的备考报表差额，或者放在资本公积中，或者放在负债（如其他应付款）中，不应把留存收益作为“垃圾桶”。

提问人：20130630 时间：2016-09-20 23:40:42
尊敬的陈老师，真的感谢您的回复！ 其实我的问题总结了下，就是您提到的处置子公司模拟期间的留存收益变动应该如何处理；您提到过是在报告期内逐步减少负债金额。所以这一块我就不太明白了。 因为我毕业两年不太专业怕解释不清，我把我想表达的东西转换成下面的例子： 案例：C公司为A公司 14 年末投入 1000 万成立的全资子公司，假设C公司 14 年未经营， 15 年末C公司盈利 500 ，期末净资产 1500 ， 16 年初C公司以 2100 元处置了C公司。 C公司报表数据如下： 15 年初：货币资金1000, 实收资本1000 15年末：货币资金 1500 实收资本 1000 未分配利润 500 营业收入 1000 成本 500 1、合并报表的剥离： 15 年初：货币资金-1000, 15年末：货币资金-1500； 营业收入 -1000 成本 -500 2、置入调整分录： 15年初： 借：期初其他应收款 2100 贷：期初其他应付款 500 （模拟期间 500 留存收益） 贷：上期投资收益 600 （处置收益）
调整后资产增加 2100 ，负债增加 500 ，未分配利润增加 600 ； 其与剥离C公司资产 1000 、负债 0 、损益 0 ；相匹配 期初平了； 15 年末： 借：其他应收款 2100 贷：其他应付款 0 （模拟期间留存收益随着报告期减少） 贷：未分配利润 600 （处置收益）
调整后资产增加 2100 ，负债增加 0 ，未分配利润增加 600 ； 其与剥离C公司资产 1500 、负债 0 、损益 500 ；相差 500 ，该 500 为C公司15 年期间的损益； 报表也不勾稽了，所以我实在是理解不了处置子公司模拟期间的留存收益变动应该如何处理？ 是不是我最开始的想法就错了呢，或者方向就错了

回答人：chenyiwei
你的问题在于期末“相差500”的测算不当，事实上即使按照你的做法，期末也是平衡的。“损益500”不应参与这里的平衡计算。